臺灣高等法院高雄分院民事判決
111年度勞上易字第120號
上  訴  人  台灣中油股份有限公司

法定代理人  李順欽  
訴訟代理人  葉孝慈律師
            沈怡均律師
被上訴人    李溪明  
            趙新民  
            古光德  
            謝春木  
            林賢進  
            黃清泉  
共      同
訴訟代理人  張弘康律師
上列當事人間請求給付退休金差額事件，上訴人對於中華民國11
1年3月21日臺灣橋頭地方法院111年度勞訴字第6號第一審判決提
起上訴，本院於111年5月18日言詞辯論終結，判決如下：
    主      文
上訴駁回。
第二審訴訟費用由上訴人負擔。
    事實及理由
一、按第二審判決書內應記載之事實，得引用第一審判決。當事
    人提出新攻擊或防禦方法者，應併記載之。判決書內應記載
    之理由，如第二審關於攻擊或防禦方法之意見及法律上之意
    見與第一審判決相同者，得引用之；如有不同者，應另行記
    載。關於當事人提出新攻擊或防禦方法之意見，應併記載之
    ，民事訴訟法第454條第1項、第2項分別定有明文。本件兩
    造之聲明及陳述、不爭執事項與爭點、本院認定之事實與理
    由與第一審判決相同，均引用之。
二、又上訴人於本院另辯稱：被上訴人為國營事業人員，其退休
    金之計算應優先適用國營事業管理法等相關特別規範，經濟
    部104年9月4日經授營字第10420367190號函、行政院經濟部
    國營事業委員會88年9月7日經（88）國一字第88540070號函
    指明夜點費（下稱系爭夜點費）並非工資，此並為被上訴人
    所明知，應受此工作規則之拘束。又臺灣高等法院暨所屬法
    院93年11月25日法律座談會研討結果，認系爭夜點費是否為
    平均工資應依個案認定原則處理云云。
三、本院之判斷：
  ㈠本院認上訴人之上訴為無理由，除後述部分外，餘引用原判
    決之記載。
  ㈡上訴人辯稱：被上訴人之退休應優先適用國營事業管理法等
    相關特別規範，且相關規範亦為被上訴人明知，應受此工作
    規則之拘束等語。惟查：上訴人雖屬國營事業，然參照國營
    事業管理法第14條及經濟部所屬事業人員退休、撫卹及資遣
    辦法之規定，並未將國營事業員工所支領之夜點費排除於工
    資之外，則上訴人執上開規定限縮被上訴人應領「工資」之
    定義，而謂系爭夜點費不應列入平均工資以計算退休金云云
    ，已非可採。再者，勞動基準法（下稱勞基法）係國家為實
    現憲法保障勞工之基本國策所制定之法律，其所定勞動條件
    為最低標率，此觀之該法第1 條規定即明。故於勞基法公布
    施行後，各國營事業單位固得依其事業性質及勞動態樣與勞
    工另行訂定勞動條件，然所約定之勞動條件仍不得低於勞基
    法所定之最低標準。經濟部104 年9 月4 日雖函釋系爭夜點
    費非勞基法所稱之工資、行政院經濟部國營事業委員會88年
    9 月7 日亦函釋系爭夜點費為福利措施，不應併入平均工資
    內，經濟部所屬事業機構之平均工資給與項目表亦未將系爭
    夜點費列入，但勞基法所定勞動條件既係最低標準，則行政
    院所規定關於國營事業所屬人員之待遇及福利標準，經濟部
    所定工資給與之辦法，即不得低於勞基法所定勞動條件，若
    有所抵觸時，自應依勞基法規定為之。況國營事業管理法係
    屬國營事業為管理需求目的所制定之法律，勞基法則係就勞
    動條件之規範目的而制定之法律，兩者間並不具有一般法與
    特別法之關係，自無優先適用國營事業管理法情事。
　㈢上訴人雖又援引臺灣高等法院暨所屬法院93年11月25日法律
    座談會研討結果，認系爭夜點費是否為平均工資應依個案認
    定原則處理，故其他法院所採見解應無拘束力云云；然依該
    次座談會審查結果，係認依勞基法第2條第3款之工資之定義
    觀之，於認定何項給付內容屬於工資，係以是否具有「勞工
    因提供勞務所得之報酬即勞務對價」及「經常性之給與」之
    性質而定，而於判斷給付是否為「勞務之對價」及「經常性
    之給與」，應依一般交易觀念決定之，至於其給付名稱如何
    ，在非所問。本件上訴人所核發之系爭夜點費，只要被上訴
    人有正常輪值夜班即予發給，且輪值夜班已成為被上訴人固
    定之工作制度，而為經常性之給與，並非偶發性質，更非不
    固定之恩惠性給付，自屬工資無誤，本院認定結果與上開座
    談會意見尚並無不合，
四、綜上所述，被上訴人依勞基法第55條、第84條之2、台灣省
    工廠工人退休規則第9條第1項、第10條及等規定，請求上訴
    人給付各如原判決附表「應補發退休金」欄所示之金額，及
    自原判決附表「利息起算日」欄所示之日起至清償日止，按
    週年利率5%計算之利息，為有理由，應予准許。原審判命上
    訴人如數給付，並無違誤。上訴意旨指摘原判決不當，求予
    廢棄改判，為無理由，應予駁回。
五、據上論結，本件上訴為無理由，爰判決如主文。
中　　華　　民　　國　　111 　年　　5 　　月　　25　　日
                          勞動法庭
                                  審判長法官  謝靜雯
                                  法      官  邱泰錄
                                  法      官  劉傑民
以上正本證明與原本無異。
本件不得上訴。
中　　華　　民　　國　　111 　年　　5 　　月　　25　　日
                                      書記官  林家煜